【裁判字號】    98,抗,34
【裁判日期】    981113
【裁判案由】    拍賣抵押物
【裁判全文】
臺灣宜蘭地方法院民事裁定                98年度抗字第34號
抗  告  人  甲○○
相  對  人  合作金庫商業銀行股份有限公司
法定代理人  乙○○
上列抗告人因相對人聲請拍賣抵押物事件，對於中華民國98年9
月23日本院98年度司拍字第186號裁定，提起抗告，裁定如下：
    主   文
抗告駁回。
抗告程序費用新臺幣壹仟元由抗告人負擔。
    理   由
一、抗告意旨略以：
（一）原裁定准予拍賣抵押物，但裁定理由所載：「抵押權存續
      日期自76年3月18日起至106年3月17日止，債權確定日期
      128年7月27日」，既然債權至128年7月27日才確定，為何
      現在可准予拍賣抵押不動產？
（二）本件最高限額抵押限額為新台幣（下同）8,900萬元，而
      抵押不動產係因訴外人張智維向前地主黃新發購買，才登
      記在抗告人名下，則除8,900萬元外，抗告人應毋庸為其
      餘相對人之債權負責，就此在裁定書中並未寫明。
（三）況且，相對人已拋棄8,950萬元以外之債權。
（四）抗告聲明：
    (1)原裁定之廢棄。
    (2)上廢棄部分請求駁回相對人之聲請。
二、本院之判斷如下：
（一）按抵押權人，於債權已屆清償期，而未受清償者，得聲請
      法院，拍賣抵押物，就其賣得價金而受清償，民法第873
      條定有明文。聲請拍賣抵押物係屬非訟事件，於最高限額
      抵押，法院祇須就抵押權人提出之文件為形式上審查，如
      認其有抵押權登記擔保範圍之債權存在，且債權已屆清償
      期而未受清償，即應為准許拍賣抵押物之裁定，債務人或
      抵押人對抵押債權之存否如有爭執，應另循訴訟途徑以謀
      解決，此有最高法院94年度台抗字第631號裁判意旨可參
      。易言之，法院所為准駁拍賣抵押物之裁定，屬非訟事件
      裁定，無確定實體法上法律關係存否之性質，於債權及抵
      押權之存否，亦無既判力，為裁定之法院僅就抵押權人提
      出有關抵押權之文件為形式上之審查，無從審酌屬於實體
      上法律關係之事由，抗告法院亦僅得就拍賣抵押物事件為
      形式審查，不得審酌抗告人關於實體事項之抗辯。
（二）經查，抗告人所有如原裁定附表(一)所示之房地於民國76
      年3月18日、98年7月29日登記設定最高限額8,900萬元之
      抵押權予相對人，約定土地部分之抵押權權利存續期間為
      自76年3月18日起至106年3月17日止，另房屋部分抵押權
      之債權確定日為128年7月27日，土地部分用以擔保債務人
      黃新發、黃新宗，另房屋部分用以擔保債務人黃新發，對
      相對人於系爭抵押權設定時現在及將來所負之借款、票據
      及其他一切債務，債務清償期、利息、違約金等依照各個
      債務契約約定，並登記在案。又債務人黃新發並未依約償
      還債務等情，業經相對人提出本院91年度執辛字第4412號
      債權憑證、93年度執字第3869號、93年度執助字第112號
      強制執行計算書分配表、抵押權設定契約書、他項權利證
      明書、該房地之土地及建物登記謄本為證。據此，如原裁
      定附表(一)所示之房地既已依法辦理抵押權登記，且受擔保
      之債權已屆清償期未受清償，依照上開之說明，債權人即
      得聲請拍賣抵押物，則原審據以准許相對人拍賣抵押物之
      聲請，即無不當。最高限額抵押契約定有存續期間者，其
      訂約之目的在擔保存續期間內所發生之債權，亦即凡在存
      續期間內所發生之債權皆為抵押權效力所及，非謂存續期
      間屆滿前不得抵押權人實行抵押權，抗告人前揭(一)所辯，
      尚有誤會。
（三）又最高限額抵押權所擔保之債權，其優先受償之範圍須受
      最高限額之限制，亦即須於最高限額抵押權所擔保之債權
      確定時，不逾最高限額範圍內之擔保債權，利息、遲延利
      息、違約金，合計亦不逾最高限額範圍，而為抵押權效力
      所及，民法第881條之2定有明文。本件為最高限額抵押權
      ，實行抵押權時，同受前開規定之限制，乃屬當然。至於
      裁定之法院，本即僅於形式上為准駁拍賣抵押物與否之認
      定，無確定實體法上抵押債權存否、數額等法律關係之性
      質，自毋庸於非訟裁定中寫明抵押人應負責之抵押債權額
      為何，抗告人前揭(二)所辯，亦非有據。
（四）至於抗告人於前揭(三)辯稱：相對人已拋棄8,950萬元以外
      之債權乙節，縱然屬實，尚屬實體事項之爭執，揆諸前揭
      說明，抗告人應另以訴訟以求解決，並非本件非訟程序得
      審酌者，此部分所辯，亦不足為採。
三、綜上，原裁定依相對人之聲請為准予拍賣抵押物之裁定，於
    法並無不符。抗告人執前詞提起抗告，請求廢棄原裁定，洵
    屬無據，本件抗告為無理由，應予駁回。
四、依非訟事件法第46條、第21條第2項，民事訴訟法第495條之
    1第1項、第449條第1項、第95條、第78條，裁定如主文。
中    華    民    國    98    年    11    月    13    日
                  臺灣宜蘭地方法院民事庭
                      審判長法  官  楊麗秋
                            法  官  陳雪玉
                            法  官  郭淑珍
正本與原本無異。
本裁定除以適用法規顯有錯誤為理由，並經本院許可外，不得再
抗告。如提起再抗告，應於收受後10日內，向本院提出再抗告狀
（需附繕本），並繳納再抗告費新台幣1,000元。
中    華    民    國    98    年    11    月    16    日
                            書記官  林慶生


司法院資訊處製作；財團法人民間司法改革基金會備份。
